臺灣高等法院刑事裁定
110年度抗字第1150號
抗  告  人
即  受刑人  陳郁心


上列抗告人即受刑人因聲請撤銷緩刑案件，不服臺灣新北地方法
院中華民國110年6月22日裁定（110年度撤緩字第131號），提起
抗告，本院裁定如下：
    主  文
抗告駁回。                                              
    理  由
一、原裁定意旨略以：抗告人即受刑人陳郁心前因詐欺案件，經
    臺灣士林地方法院（下稱士林地院）以109年度金訴字第173
    號判決分別判處有期徒刑1年2月、1年1月、1年，應執行有
    期徒刑1年6月，緩刑3年，於民國109年12月22日確定在案，
    緩刑期間自109年12月22日起至112年12月21日止（下稱士林
    地院前案）。惟抗告人於前揭緩刑期前之109年1月15日、10
    9年1月16日因故意犯三人以上共同詐欺取財罪，經臺灣臺北
    地方法院（下稱臺北地院）以109年度訴字第489號判決分別
    判處有期徒刑1年4月、1年2月，應執行有期徒刑1年6月，於
    110年1月5日確定（下稱臺北地院後案）等情，有上開判決
    及本院被告前案紀錄表各1份附卷可稽，足認抗告人有於前
    案緩刑期前因故意犯他罪，而在緩刑期內受逾6月有期徒刑
    宣告確定之事實，合於刑法第75條第1項第2款所定應撤銷緩
    刑宣告之事由。又本件聲請人臺灣新北地方檢察署（下稱新
    北地檢署）檢察官係於110年5月3日向原審提出撤銷緩刑宣
    告之聲請，有新北地檢署110年4月29日新北檢德火110執聲9
    16字第1100042031號函上原審法院之收文章戳在卷可稽，是
    聲請人係於後案判決確定後6個月內提出本件聲請，其聲請
    程序亦合於前揭規定。從而，本件聲請人所為之聲請，經核
    於法並無不合，應予准許。至於抗告人臺北地院後案之詐欺
    案判決，雖亦諭知緩刑，然該案判決既宣告逾6月有期徒刑
    ，且於士林地院前案緩刑期間內確定，士林地院前案緩刑宣
    告之撤銷條件即已成立，依首揭規定，即「應」撤銷士林地
    院前案緩刑之宣告，而與臺北地院後案宣告刑是否已執行、
    嗣後有無因同法第76條失其刑之宣告效力情形無涉，附此敘
    明等語。
二、抗告意旨略以：
　㈠士林地院前案與臺北地院後案實屬想像競合之裁判上一罪，
    此查士林地院前案所載起訴事實與臺北地院後案所載之起訴
    事實相對照，内容雷同，僅士林地院前案提領時間即109年1
    月14日為抗告人加入詐欺集團擔任取款車手工作之第1日，
    臺北地院後案提領時間109年1月15日、16日，則為抗告人加
    入詐欺集團擔任取款車手工作之第2、3日，時間前後緊密相
    連，則前後2案應僅屬想像競合犯（或接續犯、包括一罪）
    中之不同時期(第1日及第2、3日），也只有1個查獲及移送
    的程序，並非別犯他罪，而無撤銷緩刑以資懲罰之必要。抗
    告人於該2案審理中已陳明此事，表明就兩案均願受裁判之
    意，而請求將繫屬在後之士林地院前案併入繫屬在先之臺北
    地院後案，因法院協調未果而未能合併，並非本屬二案。況
    士林地院前案繫屬於法院之日期較臺北地院後案為晚，相隔
    1月之久，士林地院前案實為「後案」判決無疑。依最高法
    院103年度台非字第52號刑事判決所示意旨，須「後案」受
    六月以下有期徒刑、拘役或罰金之宣告確定後，檢察官始得
    聲請法院依上開規定撤銷「前案」緩刑之宣告，檢察官亦僅
    得於後案宣告確定後，本於後案有罪事實聲請撤銷「前案」
    緩刑宣告，乃聲請人卻誤為援用臺北地院後案（實為前案）
    經判處有罪之事實聲請撤銷士林地院前案（實為後案）之緩
    刑宣告，其聲請顯非適法。原裁定未查，逕為准予撤銷士林
    地院前案（實為後案）之緩刑，顯有違誤。
　㈡抗告人於離婚後需獨力扶養年邁多病之母親，又因僅有高中
    畢業，且年事已長（近65歲退休年齡）而謀職不易，本案求
    職時已再三確認此一工作之合法性、因誤信詐騙集團成員之
    說詞才同意加入，主觀惡性並非明知故意；僅係賺取微薄報
    酬供日常生活費用及奉養母親所需；所涉犯行亦僅有使用卡
    片提領款項，而並未參與其他惡劣犯罪手段。再者，抗告人
    先後多次向法院請求傳喚被害人到場，表明願向被害人道歉
    、協商賠償以彌補被害人損失。並於士林地院審理時向被害
    人鍾灑娟道歉、達成和解（按：其餘2名被害人，經法院多
    次聯絡，均表示因故不願到庭及追究此事），並從109年9月
    起分10期支付賠償金完畢，而蒙被害人原諒不再追究爭執。
    應有斟酌刑法第57條第1、3、4、6、9、10款及第59條等規
    定，維持緩刑寬典之餘地，爰請求撤銷原裁定云云。
三、按受緩刑之宣告，而有下列情形之一者，撤銷其宣告：緩
    刑期內因故意犯他罪，而在緩刑期內受逾6月有期徒刑之宣
    告確定者；緩刑前因故意犯他罪，而在緩刑期內受逾6月有
    期徒刑之宣告確定者，刑法第75條第1項定有明文。考其立
    法意旨略稱：緩刑制度係為促使惡性輕微之被告或偶發犯、
    初犯改過自新而設，如於緩刑期間、緩刑期前故意犯罪，且
    受不得易科罰金之有期徒刑以上刑之宣告確定者（意即應入
    監服刑），足見行為人並未因此而有改過遷善之意，此等故
    意犯罪之情節較刑法第75條之1「得」撤銷之原因為重，不
    宜給予緩刑之寬典，而有「應」撤銷緩刑之必要；又緩刑前
    因故意犯他罪，在緩刑期內受徒刑以上刑之宣告確定者，須
    在緩刑期滿前，後案之裁判已確定，始得撤銷緩刑之宣告。
    是若受刑人於本案裁判受緩刑之宣告前因故意犯他罪，且於
    本案之緩刑期間屆滿前，該他罪經法院裁判而受逾6月有期
    徒刑之宣告確定者，自應依前揭規定，撤銷本案緩刑之宣告
    ，並無依刑法第75條之1審酌原宣告之緩刑是否難收其預期
    效果而有執行刑罰必要之餘地。
四、經查：
  ㈠抗告人因詐欺等案件，經士林地院於109年11月25日，以109
    年度金訴字第173號判決，分別判處有期徒刑1年2月、1年1
    月、1年，應執行有期徒刑1年6月，緩刑3年，於同年12月22
    日確定（即前述士林地院前案）；又於士林地院前案109年1
    2月22日緩刑前之109年1月15日、同年月16日，因詐欺等案
    件，經臺北地院於109年11月25日，以109年度訴字第489號
    判決，分別判處有期徒刑1年4月、1年2月，應執行有期徒刑
    1年6月，緩刑2年，並應於該判決確定之日起1年內，向公庫
    支付新臺幣6萬元，嗣於士林地院前案緩刑期內之110年1月5
    日確定（即前述臺北地院後案）等情，有前開2判決及本院
    被告前案紀錄表在卷可參。是抗告人於士林地院前案緩刑宣
    告後，因於緩刑前故意犯他罪，而在緩刑期內受逾6月有期
    徒刑宣告確定，已符合刑法第75條第1項第2款應撤銷緩刑宣
    告之規定，法院即應撤銷士林地院前案之緩刑宣告，並無裁
    量之餘地。從而，原裁定依法撤銷士林地院前案對抗告人所
    為之緩刑宣告，核無違誤。
  ㈡抗告人雖執前開情詞抗告。惟查：
　  按加重詐欺取財罪，係侵害個人財產法益之犯罪，其罪數計
    算，依一般社會通念，應以被害人數、被害次數之多寡，決
    定其犯罪之罪數，此與侵害社會法益之參與犯罪組織罪，有
    所不同（最高法院110年度台上字第2868號判決意旨參照）
    。又「同一案件」係指所訴兩案之被告相同，被訴之犯罪事
    實亦屬同一者而言；接續犯、吸收犯、結合犯、加重結果犯
    及刑法修正前之常業犯等實質上一罪，暨想像競合犯、刑法
    修正前之牽連犯、連續犯之裁判上一罪者，均屬同一事實。
    查臺北地院後案與士林地院前案之被害人或告訴人不同，且
    犯罪時間、地點亦均迥異，顯非一行為同時侵害數財產法益
    ，與刑法第55條前段之想像競合犯規定不符，自無從成立事
    實上或裁判上一罪或同一案件之關係，法院分別審理並無不
    當，自無繫屬在後之案件應為不受理判決之情形。抗告人此
    部分所辯，實屬無稽。
　㈢再者，依前開說明，抗告人已符合緩刑撤銷之法定要件，依
    法即應撤銷緩刑之宣告，法院並無自由斟酌之權。申言之，
    祇須抗告人行為與刑法第75條第1項所定2款要件有一具備，
    法院即毋庸再行審酌其他情狀，應逕予撤銷緩刑，此與刑法
    第75條之1第1項規定採裁量撤銷主義，賦予法院撤銷緩刑宣
    告與否之權限不同。是抗告人於緩刑前因故意犯他罪，而在
    緩刑期內受逾6月有期徒刑之宣告確定，已符合刑法第75條
    第1項第2款之規定，檢察官於法定期間內聲請撤銷本件緩刑
    ，法院並無裁量餘地，依法即應撤銷前案緩刑之宣告，此與
    抗告人是否與被害人和解，有無履行和解條件無涉。至抗告
    人雖援引最高法院103年度台非字第52號判決意旨，然該案
    係適用刑法第75條之1第1項第2款之規定，而與本件適用刑
    法第75條第1項第2款所規定絕對撤銷緩刑宣告之情形，顯然
    不同，尚難比附援引。故抗告人所執此部分理由，亦屬無據
    。
五、綜上所述，原審法院認本件聲請符合刑法第75條第1項第2款
    、第2項之規定，裁定撤銷抗告人之緩刑宣告，已詳敘所憑
    認定之理由，經核並無不合。抗告人仍執前詞，提起抗告，
    指摘原裁定不當，為無理由，應予駁回。
據上論斷，應依刑事訴訟法第412條，裁定如主文。
中　　華　　民　　國　　110 　年　　9 　　月　　3 　　日
                  刑事第二十一庭審判長法　官  林怡秀
                                      法　官  劉元斐
                                      法　官  胡宜如
以上正本證明與原本無異。
不得再抗告。
                                      書記官  駱麗君
中　　華　　民　　國　　110 　年　　9 　　月　　6 　　日